臺灣屏東地方法院刑事判決　　　　　　　95年度簡字第1474號
聲　請　人　臺灣屏東地方法院檢察署檢察官
被　　　告　丙○○
　　　　　　　　　　（另案於臺灣高雄第二監獄執行中）
上列被告因詐欺案件，經檢察官聲請以簡易判決處刑（95年度偵
字第5151號）暨移請併辦（95年度偵字第5634號），本院判決如
下：
    主  文
丙○○幫助意圖為自己不法之所有，以詐術使人將本人之物交付
，累犯，處有期徒刑陸月，如易科罰金，以銀元佰元即新臺幣
玖佰元折算壹日。
    理  由
一、本院認定被告之犯罪事實、證據及應適用之法條，除犯罪事
    實欄第3 行關於「綽號『國仔』之成年男子」，補充記載「
    （即宋有民，另由本院95年度易字第783 號審理中）」；暨
    第20行關於「890030元」之記載，更正為「890,000 元」外
    ，餘與檢察官聲請簡易判決處刑書之記載相同，茲引用之（
    如附件）。
二、論罪科刑：
(一)、按行為後法律有變更者，適用行為時之法律。但行為後之法
    律有利於行為人者，適用最有利於行為人之法律。刑法第2
    條第1 項定有明文。茲因本件論罪科刑所適用之刑法於民國
    94年2 月2 日修正公布，95年7 月1 日施行，被告行為後刑
    法法律有變更，爰比較新舊法如下：
  1.法定刑罰金部分：按修正前刑法第33條第5 款規定「罰金：
    一元以上。」修正後改為「罰金：新臺幣一千元以上，以百
    元計算之。」比較新舊法，本件關於刑法第339 條第1 項法
    定刑罰金部分，以適用修正前之規定較有利於被告。
  2.易科罰金之折算標準部分：按依修正前刑法第41條第1 項前
    段及修正前罰金罰鍰提高標準條例第2 條規定，有期徒刑或
    拘役易科罰金，以銀元100 元以上300 元以下（即新臺幣30
    0 元以上900 元以下）折算1 日，依修正後刑法第41條第1
    項前段規定，則改為以新臺幣1,000 元、2,000 元或3,000
    元折算1 日，比較新舊法，關於有期徒刑或拘役易科罰金之
    折算標準，以適用修正前之規定較有利於被告。
  3.幫助犯部分：按修正前刑法第30條第1 項、第2 項規定：「
    幫助他人犯罪者，為從犯。雖他人不知幫助之情者，亦同。
    」「從犯之處罰，得按正犯之刑減輕之。」修正後改為：「
    幫助他人實行犯罪行為者，為幫助犯。雖他人不知幫助之情
    者，亦同。」「幫助犯之處罰，得按正犯之刑減輕之。」修
    正前採嚴格從屬形式，亦即幫助犯之成立以被幫助者之行為
    具有構成要件該當性、違法性及有責性必要，修正後改採限
    制從屬形式，被幫助者是否具有有責性，並不影響幫助犯之
    成立。比較新舊法，關於幫助犯之規定，亦以適用修正前之
    規定較有利於被告。
  4.累犯部分：按刑法第47條關於累犯之規定，於修正後第47條
    第1 項限於以故意再犯者為限，方成立累犯，並於修正後第
    47條第2 項增設擬制累犯之規定，此外刑法第49條依軍法受
    裁判者不適用累犯之規定，亦於修正後刪除。本件被告前此
    之犯罪非係依軍法受裁判，且又係受有期刑之執行完畢後5
    年以內故意再犯本件有期徒刑以上之罪，不論依新法或舊法
    ，均構成累犯，適用修正後之規定對其並無較有利之情形。
  5.想像競合犯部分：按修正前刑法第55條關於想像競合犯之規
    定為：一行為而觸犯數罪名者，從一重處斷。修正後增設但
    書：「但不得科以較輕罪名所定最輕本刑以下之刑。」比較
    新舊法，本件被告一行為而觸犯三罪名（二幫助詐欺取財既
    遂、一幫助詐欺取財未遂，詳如後述），從一重仍應依幫助
    詐欺取財罪處斷，適用修正後之規定對其並無較為有利之情
    形。
  6.綜上比較結果，本件被告行為後變更之刑法法律對其並非較
    為有利，則本件自應適用被告行為時刑法之規定。
(二)、核被告所為，關於被害人丁○○、甲○○部分，均成立修正
    前刑法第339 條第1 項詐欺取財罪之幫助犯，關於被害人乙
    ○○部分，另成立修正前刑法第339 條第3 項、第1 項詐欺
    取財未遂罪之幫助犯。被告一幫助行為，觸犯上開二幫助詐
    欺取財既遂及一幫助詐欺取財未遂罪名，侵害三不同法益，
    為想像競合犯，應從一重之幫助詐欺取財罪（被害人丁○○
    部分）處斷。被告為幫助犯，並按正犯之刑減輕之。又被告
    曾犯竊盜及毒品危害防制條例之罪，其中所犯毒品危害防制
    條例之罪，於94年4 月4 日經本院判處有期徒刑8 月確定，
    甫於95年1 月10日執行完畢，有臺灣高等法院被告前案紀錄
    表在卷可憑，被告受有期徒刑之執行完畢後，5 年以內再犯
    本件有期徒刑以上之罪，為累犯，應依法加重其刑，並先加
    後減。爰審酌被告有竊盜及毒品前科，素行欠佳，及其販售
    帳戶資料，便利詐騙集團行騙，對社會治安危害不小，且致
    被害人丁○○、甲○○分別被騙新臺幣95萬元及89萬元，損
    失慘重，暨其於本院訊問時已坦承犯行，尚有悔改之意等一
    切情狀，量處如主文所示之刑，並諭知易科罰金之折算標準
    。
三、據上論斷，應依刑事訴訟法第499 條第1 項前段，第454 條
    第2 項，刑法第2 條第1 項前段、修正前刑法第30條第1 項
    、第2 項、第339 條第1 項、第3 項、第55條、第47條、第
    41條第1 項前段，罰金罰鍰提高標準條例第1 條前段、修正
    前罰金罰鍰提高標準條例第2 條，判決如主文。
中　　華　　民　　國　　96　　年　　5　　月　 　31  　日
                  刑事第三庭    法  官  春生
以上正本證明與原本無異。
如不服本判決應於收受本判決送達後10日內向本院提出上訴書狀
，其未敘述上訴理由者，並得於提起上訴後10日內向本院補提理
由書狀（均須按他造當事人之人數附繕本），「切勿逕送上級法
院」。
中　　華　　民　　國　　96　　年　　5 　月　  　31　　日
                                書記官  唐淑嫻
附錄本判決論罪之法條：
刑法第339條：
意圖為自己或第三人不法之所有，以詐術使人將本人或第三人之
物交付者，處五年以下有期徒刑、拘役或科或併科一千元以下罰
金。
以前項方法得財產上不法之利益或使第三人得之者，亦同。
前二項之未遂犯，罰之。
